【裁判字號】    90,抗,414
【裁判日期】    900928
【裁判案由】    誣告等
【裁判全文】
臺灣高等法院刑事裁定                                九十年度抗字第四一四號
    抗  告  人
    即  自訴人  乙○○
    被      告  甲○○
右列抗告人因誣告案件，不服臺灣臺北地方法院中華民國九十年七月十九日裁定（九
十年度自字第四二八號）提起抗告，本院 裁定如左：
    主  文
抗告駁回。
    理  由
一、自訴意旨：如附件一自訴狀所載。
二、本案自訴人乙○○認被告甲○○與原審同案被告宣明智（經臺灣臺北地方法院判
    決無罪，現由本院另案審理中）共同涉有刑法第一百六十九條第一項之誣告罪嫌
    ，無非以：被告甲○○係聯華電子股份有限公司（以下簡稱聯電公司）前任董事
    長，同案原審被告宣明智則為聯電公司現任董事長；民國（下同）八十九年四月
    七日上午九時三十分許，被告甲○○代表聯電公司召集股東常會，擔任股東常會
    主席，被告甲○○與原審同案被告宣明智二人明知該股東常會出席股東即自訴人
    於會場中發言、提出異議，並未對聯電公司、被告甲○○實施有形強制力之行為
    ，或惡意通知使其心生畏懼，亦無因而使其行無義務之事或使其行使權利受妨害
    ，亦無以強暴、脅迫或詐術，阻止或擾亂合法集會之情事，竟意圖使自訴人受刑
    事處分，於九十年二月間以聯電公司名義具狀向法院提起自訴，誣指自訴人以強
    暴、脅迫使聯電公司或被告行無義務之事或妨害其行使權利，並以強暴、脅迫或
    詐術，阻止或擾亂股東常會，涉犯刑法第三百零四條之強制罪與同法第一百五十
    二條之妨害合法集會罪，由臺灣臺北地方法院以九十年度自字第一五七號另案（
    以下稱前案自訴）受理在案為其主要之論據，並提出前案自訴之刑事自訴狀一件
    為證。
三、惟按法院或受命推事於自訴案件第一次審判期日前訊問及調查結果，如認為案件
    有刑事訴訟法第二百五十二條至第二百五十四條之情形者，得以裁定駁回其自訴
    ，同法第三百二十六條第三項定有明文。經查：
  (一)自訴人所指前開臺灣臺北地方法院九十年度自字第一五七號之前案自訴，僅係由
    原法院同案被告宣明智一人為聯電公司代表人之名義具狀，以自訴人涉犯妨害合
    法集會及強制罪嫌，向臺灣臺北地方法院提起自訴，指稱：「自訴人聯華電子股
    份有限公司於民國八十九年四月七日上午九時三十分，於新竹市科學園區○○路
    二號勞工育樂中心禮堂召開八十九年股東常會，被告袁天行以自訴人股東即中華
    民國證券投資人協會聯合會之代表人身分出席該股東常會。被告李金土及乙○○
    亦分別以自訴人股東身分出席該股東常會。詎料，被告袁天行等人於上開股東常
    會中，竟以強暴、脅迫方式，阻撓會議進行，嚴重侵害自訴人合法權益及其他股
    東合法開會權益，自訴人不得已提起本案刑事自訴云云」云云，認本案自訴人乙
    ○○與袁天行、李金土共同涉有刑法第三百零四條、第一百五十二條之強制及妨
    害合法集會罪嫌等語。其中，本案被告甲○○並未曾具名，亦未提及被告甲○○
    任何權利被侵害情事，有自訴人乙○○所提出前案自訴之刑事自訴狀一件在卷足
    稽。
  (二)次按共同正犯以有犯意之聯絡，或行為之分擔為其構成要件。又，告訴人之告訴
    ，係以使被告受刑事訴追為目的，是其陳述是否與事實相符，仍應調查其他證據
    以資審認，最高法院著有五十二年台上字第一三０Ｏ號亦著有判例。查，自訴人
    乙○○雖認被告甲○○就前案自訴與原法院同案被告宣明智共涉誣告罪嫌；然就
    被告甲○○與原法院同案被告宣明智有如何之犯意聯絡，或行為分擔，始終未能
    舉證以實其說；揆諸首揭說明，自不得僅執自訴人黃榮片面之指述，即遽認被告
    甲○○與原法院同案被告宣明智有誣告犯意之聯絡，而不得以誣告罪相繩。
  (三) 此外，又查無其他積極證據足認被告甲○○涉有自訴意旨所指之誣告情事，顯
     然被告甲○○之犯罪嫌疑不足。原法院依刑事訴訟法第三百二十六條第三項之
     規定，裁定駁回本件之自訴，核無不合。
四、自訴人乙○○之抗告意旨雖以如附件二之理由，指摘原法院裁定不當。然依刑事
    訴訟法第一百五十四條規定：犯罪事實應依證據認定之，無證不得推定其犯罪事
    實。查：
  (一)各權利主體之權益是否有遭受，及是否採取刑事訴訟之手段追訴犯罪，每個人均
    有其主觀之判斷，及選擇之權利。本件被告甲○○在前開臺灣臺北地方法院九十
    年度自字第一五七號妨害自由等案中並未曾具名自訴，亦未提及其權利有被侵害
    之情事，已如前述。乃自訴人乙○○之抗告意旨竟逕自推定：在前開臺灣臺北地
    方法院九十年度自字第一五七號自訴妨害自由等案中，強制罪之被害人僅為本案
    被告甲○○，是（甲○○）憑空推定乙○○有參與犯罪之故意云云，自嫌無據。
  (二)被告甲○○在原調查中曾於九十年七月五日具狀否認犯罪，辯稱：「遍查自訴人
    所提之自訴狀中所陳述者，其內容及其所提出之證據皆未有指出並不能證明被告
    甲○○曾有從事任何誣告自訴人犯強制罪及妨害合法集會之行為」等語（見原法
    院卷第二十頁）。原法院同案被告宣明智亦具狀明確陳稱：「被告宣明智於該自
    訴狀提出時因係聯電公司董事長，依法對外代表該公司，而被告宣明智代表聯電
    公司由聯電公司以該自訴狀向臺灣臺北地方法院提出控訴指本案自訴人乙○○涉
    嫌犯強制罪等犯行，均係以與實際發生於八十九年聯電公司股會當日之事實指控
    本案自訴人乙○○涉有前開罪嫌，其主觀上係認八十九年聯電股會上本件自訴人
    乙○○之行為已觸犯刑法強制罪及妨害合法集會罪，因而依法提起該件自訴案」
    云云，亦有同訴狀在卷可查（見原法院卷第二十一頁）。抗告理由狀第三項以「
    原裁定不僅未傳訊被告宣明智及甲○○二人到庭查證聯電公司是否有曹興參與對
    乙○○提出自訴之決定，況實際上應由曹某決定始合乎常情」等語，指摘原法院
    裁定不當，自屬無稽。再查，依自訴人所提之證據皆未能證明被告甲○○有從事
    任何誣告自訴人犯行；遍閱全卷，又查無其他積極證據足認被告甲○○涉有自訴
    意旨所指之誣告情事，則自應認定被告甲○○之犯罪嫌疑顯然不足。抗告理由狀
    第三項憑空逕自推定強制罪之被害人僅為本案被告甲○○，指摘：「（原法院）
    草率地僅對自訴人代理人做一次訊問，即率爾認定自訴人無法舉證甲○○有參與
    聯電公司出名誣告乙○○犯行之行為，未免偏頗速斷」云云，委無足採。
  (三)另按認定犯罪事實所憑之證據，雖不以直接證據為限，間接證據亦包括在內；然
    而無論直接或間接證據，其為訴訟上之證明，須達於通常一般之人皆不致有所懷
    疑，而得確信其為真實之程度者，始得據為有罪之認定，倘其證明尚未達到此一
    程度，而有合理之懷疑存在時，事實審之法院復已就其心證上理由予以闡述，敘
    明其如何無從為有罪之確信，因而為無罪之判決，尚不任意指為違法，最高法院
    七十六年臺上字第四九八六號亦著有判例。查，聯電公司為股票上市公司，董事
    長應由股東大會所推選之董事再選舉，此為週知之事實。本案提起自訴迄今，自
    訴人既始終未能提出相關資料以供本院查證被告甲○○有如何事實上之誣告犯行
    ，或與原法院同案被告宣明智就誣告犯行有如何之犯意聯絡及行為分擔，被告甲
    ○○之犯罪嫌疑顯然不足。抗告理由第二項指摘：「於提出自訴前數月，聯電公
    司董事長暫由另一被告宣明智擔任，甲○○擔任總裁，故由宣明智代表聯電公司
    提出自訴，而聯電公司於九十年二月十五日提起自訴，並於九十年四、五月間，
    聯電公司召開九十年度股會不久，聯電公司即再由甲○○擔任董事長，益見聯電
    公司完全在被告甲○○掌控中」、「宣明智不可能決意對被告提起自訴，更不可
    能假藉公司之名義對乙○○提起自訴，彰彰甚明」云云，顯係臆測之詞，亦不足
    採。
  (四)本件抗告，並無理由，應予駁回。
五、據上論結，應依刑事訴訟法第四百十二條，裁定如主文。
中    華    民    國      九十    年      九      月       二十八       日
                              臺灣高等法院刑事第十二庭
                                  審判長法  官   劉  景  星
                                        法  官   陳  志  洋
                                        法  官   陳  博  志
右正本證明與原本無異。
不得抗告。
                                        書記官   陳  嘉  文
中      華      民      國      九十     年   十      月     三         日


司法院資訊處製作；財團法人民間司法改革基金會備份。
